臺灣花蓮地方法院民事裁定　　　　　　　99年度監宣字第83號
聲　請　人　曾天滄
相　對　人　曾陳秀
利害關係人　曾建斌
上列聲請人聲請監護宣告事件，本院裁定如下：
    主  文
宣告曾陳秀（女、民國○○年○月○○日生、身分證統一編號：Ｚ00
0000000號）為受監護宣告之人。
選定曾天滄（男、民國○○年○月○日生、身分證統一編號：Ｚ00000
0000號）為受監護宣告之人之監護人。
指定曾建斌（男、民國○○年○月○○日生、身分證統一編號：Ｚ0000
00000號）為會同開具財產清冊之人。
聲請費用新臺幣壹仟元由受監護宣告之人負擔。
    理  由
一、本件聲請意旨略以：聲請人曾天滄之母即相對人曾陳秀因
    中風致呈植物人狀態，現於行政院衛生署花蓮醫院呼吸照護
    中心安養，日常生活需完全由他人照護，已不能為（受）意
    思表示或辨識其效果，為此依民事訴訟法第597 條以下之規
    定，聲請宣告相對人為受監護宣告之人，併選定聲請人為受
    監護宣告之人曾陳秀之監護人、利害關係人曾建彬為會同
    開具財產清冊之人等語，並提出戶籍謄本、同意書、極重度
    身心障礙手冊與全民健康保險證明卡影本等件為證。
二、按對於因精神障礙或其他心智缺陷，致不能為意思表示或受
    意思表示，或不能辨識其意思表示之效果者，法院得因本人
    、配偶、四親等內之親屬、最近一年有同居事實之其他親屬
    、檢察官、主管機關或社會福利機關之聲請，為監護之宣告
    ，民法第14條第1 項定有明文。本院審驗該相對人之心神狀
    況，對叫喚其姓名已無反應乙情，有訊問筆錄在卷可稽。又
    據鑑定人行政院衛生署花蓮醫院郭名釗醫師之意見，認相對
    人因腦幹出血性中風造成腦室內出血，意識昏迷，呼吸衰竭
    ，仰賴呼吸器維生，無法以言語或肢體表達意思。日常生活
    功能嚴重障礙，需完全仰賴他人處理，已無法處理己身事務
    。鑑定結果為相對人因腦幹出血性中風致意識昏迷，完全不
    能為（受）意思表示或辨識意思表示效果，回復之可能性極
    低，此有該醫院100年1月17日花醫管字第1000000439號函暨
    所附精神鑑定報告書1 份附卷可憑。本院綜上事證，認相對
    人確因精神障礙或其他心智缺陷，致不能為（受）意思表示
    或辨識其效果，本件聲請，為有理由，應予准許，爰依法宣
    告相對人為受監護宣告之人。
三、次按受監護宣告之人應置監護人。又法院為監護之宣告時，
    應依職權就配偶、四親等內之親屬、最近一年有同居事實之
    其他親屬、主管機關、社會福利機構或其他適當之人選定一
    人或數人為監護人，並同時指定會同開具財產清冊之人。法
    院為前項選定及指定前，得命主管機關或社會福利機構進行
    訪視，提出調查報告及建議。監護之聲請人或利害關係人亦
    得提出相關資料或證據，供法院斟酌。又法院選定監護人時
    ，應依受監護宣告之人之最佳利益，優先考量受監護宣告之
    人之意見，審酌一切情狀，並注意下列事項：一、受監護宣
    告之人之身心狀態與生活及財產狀況。二、受監護宣告之人
    與其配偶、子女或其他共同生活之人間之情感狀況。三、監
    護人之職業、經歷、意見及其與受監護宣告之人之利害關係
    。四、法人為監護人時，其事業之種類與內容，法人及其代
    表人與受監護宣告之人之利害關係，民法第1110條、第1111
    條、第1111條之1 分別定有明文。經查：聲請人及利害關係
    人曾建斌均為相對人之子，有意願且經親屬會議一致推舉其
    等擔任相對人之監護人及會同開具財產清冊之人等情，有戶
    籍謄本、親屬關係系統表、同意書、印鑑證明等件在卷可稽
    。又本院依職權函請花蓮縣政府委託社團法人花蓮縣兒童暨
    家庭關懷協會進行訪視，提出報告，據覆略以：相對人於97
    年中風成為植物人，目前於署立花蓮醫院由護理人員全天候
    照顧，聲請人每2 週與其手足從光復鄉至醫院探視相對人，
    相對人之醫療費用與住院相關用品由相對人之榮保支應，不
    足部分則由聲請人與胞弟曾建斌分攤，均能按時繳納，未來
    擬持續安置於署立花蓮醫院接受照顧，足見相對人罹病期間
    ，聲請人有照顧關懷相對人之實，能為相對人現況與未來安
    排適切之醫療照顧。又聲請人為長子且居住於花蓮，並與手
    足情感連結深厚，其經親屬會議討論推派為監護人選。綜上
    ，認聲請人適任為相對人之監護人，而相對人次子曾建斌適
    任為會同開具財產清冊之人，有該協會100年1月5 日花兒家
    受第1000001 號函暨所附成年人之監護宣告案件之訪視評估
    報告1 份在卷可考。本院參酌上揭資料，認聲請人及利害關
    係人與相對人均屬至親，且於相對人罹病期間，聲請人實際
    安排相對人之照護事宜，兩人共同支付相對人不足之醫療費
    用，並經其等親屬會議一致推舉為監護人或會同開具財產清
    冊之人，本院認由聲請人負責養護及照顧相對人並管理其財
    產，應能符合相對人之最佳利益，爰選定聲請人為相對人之
    監護人，併指定利害關係人為會同開具財產清冊之人。又依
    民法第1113條準用同法第1099條之規定，於監護開始時，監
    護人曾天滄對於受監護宣告人曾陳秀之財產，應會同曾建
    斌，於2個月內開具財產清冊，並陳報法院，併此敘明。
四、依民事訴訟法第608條第1項裁定如主文。
中    華    民    國   100    年    1     月    24    日
                  家事法庭      法  官  吳韻馨
以上正本證明與原本無異。
如不服本裁定關於選定監護人及指定會同開具財產清冊之人等部
分，應於送達後10日內向本院提出抗告狀，並繳納抗告費新臺幣
1千元；其餘關於宣告監護之部分，不得抗告。
中    華    民    國   100    年    1     月    25    日
                                書記官  陳蓮茹